【裁判字號】    97,抗,440
【裁判日期】    971217
【裁判案由】    分配表異議之訴
【裁判全文】
臺灣高等法院臺中分院民事裁定           97年度抗字第440號
抗  告  人  甲○○
相  對  人  三信商業銀行股份有限公司
法定代理人  乙○○
上列抗告人因與相對人等間分配表異議之訴事件，對於民國97年
7月31日所為裁定提起抗告，本院裁定如下：
    主  文
抗告駁回。
抗告訴訟費用由抗告人負擔。
    理  由
一、本件抗告人起訴主張：原審法院96年度執八字第39071號強
    制執行事件於民國（下同）96年4月2日製作之分配表（下稱
    系爭分配表），其中表3將相對人表l及表2分配不足之債權
    新臺幣（下同）l3,675,031元，於表3以普通債權分配為4,6
    82,027元，惟系爭分配表表2部分，漏列財政部台灣省中區
    國稅局台中縣分局不足額之債權12,063,100元，此債權應為
    次優債權，則表3對相對人分配之4,682,027元部分，即有未
    合，此部分金額自應將之分配予財政部台灣省中區國稅局台
    中縣分局，故系爭分配表表3其上記載之相對人分配金額應
    更正減為0元等語，並聲明：系爭分配表表3記載之相對人分
    配金額應減為0元。經原審以抗告人聲明異議後，未依民事
    執行處97年4月16日中院彥民執96執八字第30917函通知於法
    定期間內提出本件分配表異議之訴及証明，與強制執行法第
    41條第l、3、4項規定不符，故起訴不備其他要件，而裁定
    駁回。
二、抗告意旨略以：抗告人僅係一般民眾，不熟悉強制執行法令
    相關規定，已依執行處通知函文內容聲明異議，但執行處通
    知內未記載須另行提起分配表異議之訴及未提起之失權效果
    。嗣執行處雖另函告知相對人不同意抗告人之異議，告知抗
    告人應於法定期限內提起分配表異議之訴，惟亦未告知法定
    期限為十日，亦未告知失權效果。伊始未依法定期限提起異
    議之訴，但於接獲執行處通知於5日內提出起訴資料後，即
    提起本件訴訟，本件應有回復原狀之適用，原審以不合法為
    由駁回抗告人之訴，顯非妥適，求予廢棄，發回台灣台中地
    方法院云云。
三、查，分配表異議之訴，以異議人對於分配表聲明異議仍存在
    為要件，而異議人於聲明異議後，如異議未能依強制執行法
    第40條第l項規定終結時，異議人應依同法第41條第l項於10
    日內提起分配表異議之訴。苟聲明異議人未於分配期日起十
    日內向執行法院為起訴之證明者，視為撤回其異議。強制執
    行法第41條第l、3、4項分別定有明文。且本條項於85年10
    月9日修正，其中第3項規定之立法理由係謂：「本條項原規
    定異議人未為起訴之證明者，僅生執行法院得依原定分配表
    實行分配之效果，其所提起之訴訟，仍須進行，致生分配程
    序已終結，而仍須進行無益訴訟程序之現象，為加重異議人
    未為起訴證明之失權效果，爰參考德國民事訴訟法第九百八
    十一條及日本民事執行法第九十條第六項之立法例，規定未
    於十日內為此證明者，視為撤回其異議之聲明。其異議既不
    復存在，執行法院當然應依原定分配表實行分配，受訴法院
    亦應以其訴為不合法，裁定駁回之，以避免執行及訴訟程序
    之拖延。又聲明異議人已為起訴之證明者，該債權應受分配
    之金額，應行提存，待將來判決確定時，依判決實行分配，
    爰將本條原條文修正改列為第三項。未於分配期日到場之債
    權人或債務人，依第四十條之一第二項規定為反對之陳述時
    ，原為異議者，必俟收受該反對陳述之通知後，始能知悉，
    則其應為起訴證明之起算日期，自應於是日起算，爰於第四
    項明定之，以免爭議。」。因此，關於分配表異議之訴，以
    異議人對於分配表聲明異議持續存在為要件。而異議人於提
    起分配表異議之訴後，應於分配期日或受通知之日起10日內
    向執行法院為起訴之證明，否則視為撤回其異議之聲明，此
    時，即難認其符合強制執行法第41條第l項所定異議未終結
    之要件，受訴法院自應依民事訴訟法第249條第l項第6款規
    定裁定駁回原告之訴。
四、本件原審法院96年度執八字第39071號強制執行事件，民事
    執行處原定於97年4月2日進行分配，抗告人於97年4月l日對
    分配表聲明異議，其後經債權人為反對之陳述，執行法院以
    中院彥民執96執八字第30917函通知聲明異議之抗告人謂：
    「債權人三信商業銀行股份有限公司不同意台端異議之理由
    ，台端應於法定期限內提起分配表異議之訴，並檢送起訴之
    證明，請查照。」，並由原告於97年4月22日親自收受，有
    送達証書、函等附調閱之執行卷足稽。則抗告人既自承未依
    限提出已為分配表異議之證明，遲至97年6月16日始提起本
    件分配表異議之訴。參諸前揭說明，其起訴自不合法。雖其
    辯稱：執行法院前函未告知未提起分配表異議之訴即生失權
    效果，迨嗣後通知應提起分配表異議之訴，復未告知法定期
    間為十日及未提起之法律效果云云。惟查，法院並非當事人
    之律師，不知當事人欲意如何? 無須亦無法依當事人之意欲
    指導其訴訟或非訟行為之進行。況抗告人於本件分配表作成
    時曾對分配表聲明異議，復提起分配表異議之訴，嗣後再撤
    回；且蓋用表明其為土地登記代理人之印文。其於本件嗣後
    再度對分配表聲明異議，始辯稱不知提起分配表異議之訴之
    法律效果及法定期間，並要求法院應負指導訴訟之責，顯非
    有理。且抗告人亦不得以其不知法律規定做為對抗法律規定
    之理由。是抗告人既未依限提起分配表異議之訴，其起訴不
    備其他要件，且無法補正，應予裁定駁回。原裁定並無不當
    ，抗告意旨仍執前詞，求予廢棄，自非有據，應予駁回。
五、據上論結，本件抗告為無理由，依強制執行法第30條之l、
    民事訴訟法第495條之l第l項、第449條第l項、第95條、第
    78條，裁定如主文。
中    華    民    國    97    年    12    月    17    日
                  民事第六庭    審判長法  官  袁再興
                                      法  官  陳賢慧
                                      法  官  吳惠郁
以上正本係照原本作成。
再為抗告應以適用法規顯有錯誤為理由，並經本院之許可，該許
可以原裁定所涉及之法律見解具有原則上之重要性者為限。
如提起再抗告者應於裁定送達後十日內向本院提出抗告理由狀（
須按照他造人數附具繕本）並繳納抗告裁判費新臺幣壹仟元，同
時委任律師或具有律師資格之關係人為代理人。
                                      書記官  江玉萍
中    華    民    國    97    年    12    月    19    日
                                                      Ａ


司法院資訊處製作；財團法人民間司法改革基金會備份。
